臺灣宜蘭地方法院刑事判決
110年度交訴字第3號
公  訴  人  臺灣宜蘭地方檢察署檢察官
被      告  曾文雄



選任辯護人  李蒼棟律師
上列被告因過失致死案件，經檢察官提起公訴（一百零九年度偵
字第五四九二號），被告因就被訴事實為有罪之陳述，經告知簡
式審判程序意旨並聽取公訴人及被告之意見，本院改依簡式審判
程序審理並判決如下：
    主    文
曾文雄犯過失致人於死罪，處有期徒刑參月，如易科罰金，以新
臺幣壹仟元折算壹日。
    犯罪事實
一、曾文雄於民國一百零九年二月四日上午，騎乘腳踏自行車沿
    宜蘭縣宜蘭市南興街由西往東方向行駛。嗣於同日七時二十
    二分許，行經該路段與宜蘭縣○○市○○路○段○號誌但車道劃有
    倒三角形讓路線標示之交岔路口時，本應注意前有幹線道應
    減速慢行或停車讓幹線道車先行，且依當時天候雖陰，柏油
    路面濕潤，但日間有自然光線，路面無缺陷亦無障礙物且視
    距良好，依其智識及能力皆無不能注意之情事，竟疏未注意
    減速慢行或停車讓幹線道車先行，即逕行駛入該交岔路口後
    ，適羅炎灶騎乘車牌號碼000－000號機車沿宜蘭縣○○市○○路○
    段○○○○○○○○○○○號誌交岔路口，同因疏未注意減速慢行並作
    隨時停車準備，以致見狀反應不及失控自摔而受有胸部挫傷
    併左側第四至七肋骨及左側肩胛骨骨折等傷害，雖經送醫急
    救，仍於同年三月六日二十時八分許不治死亡。曾文雄則於
    肇事後，在有偵查權限之公務員尚未知悉其肇事前，向到場
    處理之員警表明肇事而接受訴追、裁判。
二、案經羅炎灶之子女羅建成、羅秀玲、羅秀媛告訴暨臺灣宜蘭
    地方檢察署檢察官據報相驗後簽分偵查起訴。
    理    由
一、上開犯罪事實，迭據被告曾文雄於偵查、本院準備程序及審
    理中坦承不諱，並經證人即告訴人羅建成、羅秀玲、羅秀媛
    分別於警詢及偵查中證述綦詳，復有警製道路交通事故現場
    圖及道路交通事故調查報告表㈠、㈡、宜蘭縣政府警察局舉發
    違反道路交通管理事件通知單影本、道路交通事故肇事人自
    首情形紀錄表、臺灣宜蘭地方檢察署勘驗筆錄、現場及車損
    照片、監視錄影畫面翻拍照片在卷可稽。又被告曾文雄騎乘
    腳踏自行車於上開肇事時、地因疏未減速慢行或停車讓幹線
    道車先行，即逕行駛入該交岔路口，導致同因疏未注意減速
    慢行並作隨時停車準備之被害人羅炎灶騎乘機車駛入該交岔
    路口時，見狀反應不及失控自摔後，雖經送醫急救後，仍因
    胸部挫傷及多處肋骨骨折及併發肺炎，因呼吸衰竭而死亡等
    情，亦有醫療財團法人羅許基金會羅東博愛醫院出院病歷摘
    要、診斷證明書、出院通知單及轉科摘要、宜蘭員山醫療財
    團法人宜蘭員山醫院診斷證明書存卷足考，並經臺灣宜蘭地
    方檢察署檢察官督同法醫師相驗屬實且製有勘（相）驗筆錄
    、相驗屍體證明書、相驗照片及檢驗報告書附卷可佐。綜上
    經核胥與被告自白情節相合，堪認被告之自白是與真實相符
    而可採信。
二、按讓路線，用以警告車輛駕駛人前有幹線道應減速慢行，或
    停車讓幹線道車先行。視需要設於支線道之路口，或讓路標
    誌將近之處，在雙車道路面上，依遵行方向設於右側道之中
    心部位。本標線線型為白色倒三角形，如路口未設行人穿越
    道線，加繪兩條平行白虛線，間隔三０公分，線段長六０公分
    ，線寬三０公分，間距四０公分。道路交通標誌標線號誌設置
    規則第一百七十二條第一項、第二項定有明文。次按，慢車
    種類及名稱如下：一、自行車：（一）腳踏自行車。慢車行
    駛至交岔路口，其行進或轉彎，應依標誌、標線或號誌之規
    定行駛。道路交通安全規則第六條、第一百二十五條第一項
    前段分別定有明文。準此，被告曾文雄於前揭肇事時間騎乘
    腳踏自行車行經肇事地點時，天候雖陰，柏油路面濕潤，但
    日間有自然光線，路面無缺陷亦無障礙物且視距良好，依此
    客觀情狀及其之智識與能力皆無不能注意之情事，是其疏未
    注意減速慢行或停車讓幹線道車先行，即逕行駛入該交岔路
    口，造成斯時騎乘車牌號碼000－000號機車適沿宜蘭縣○○市○
    ○路○段○○○○○○○○○○號誌交岔路口，同因疏未減速慢行作隨時
    停車準備之被害人羅炎灶見狀反應不及失控自摔後，雖經送
    醫急救，仍因胸部挫傷及多處肋骨骨折及併發肺炎導致呼吸
    衰竭而死亡，顯見被告對此車禍事故之發生具有過失責任，
    且其過失亦與被害人之死亡結果具有相當因果關係，交通部
    公路總局臺北區監理所基宜區車輛行車事故鑑定會及交通部
    公路總局車輛行車事故鑑定覆議會亦同此認定，見卷附交通
    部公路總局臺北區監理所一百零九年七月十七日北監基宜鑑
    字第一０九０一六七九九二號函附之基宜區一０九０三九七案鑑
    定意見書及交通部公路總局一百零九年十月二十一日路覆字
    第一０九０一一四六六八號函附之覆議字第一０九０八二０號覆
    議意見書即明。總上，本件事證已臻明確，被告犯行洵足認
    定，應予依法論科。至被害人羅炎灶行經上開肇事路段，雖
    因行經無號誌交岔路口，疏未減速慢行並作隨時停車之準備
    而對車禍事故之發生同具過失責任且為本件車禍事故發生之
    肇事次因，然此僅屬民事責任過失相抵之範疇，尚難據以解
    免被告刑事之過失責任。併此敘明。
三、核被告曾文雄之所為，係犯刑法第二百七十六條之過失致人
    於死罪。惟被告於肇事後，在有偵查權限之公務員尚未知悉
    其肇事前，即向到場處理之員警坦承肇事而接受訴追、裁判
    ，有警製道路交通事故肇事人自首情形紀錄表存卷足考，是
    被告之行為合於自首規定，爰依刑法第六十二條前段減輕其
    刑。爰審酌被告前無犯罪科刑紀錄，見卷附臺灣高等法院被
    告前案紀錄表即明，堪認素行尚佳，並審酌其於本件車禍事
    故應負之過失程度且因此造成告訴人承受喪親之痛，嗣於偵
    審中皆坦承犯行之犯後態度，大學畢業之教育程度，已婚，
    四子均已成年，現已退休之生活態樣暨其提出一次給付賠償
    金新臺幣一百萬元之和解條件，然仍未能獲告訴人諒解而達
    成共識成立和解之事後處理態度等一切情狀，依法量處如主
    文所示之刑，並諭知易科罰金之折算標準。
據上論斷，應依刑事訴訟法第二百七十三條之一第一項、第二百
九十九條第一項前段，判決如主文。
本案經檢察官吳志成到庭執行職務。
中　　華　　民　　國　　110 　年　　11　　月　　15　　日
                  刑事第五庭法  官  陳嘉年 
以上正本證明與原本無異。
如不服本判決應於收受本判決後20日內向本院提出上訴書狀，並
應敘述具體理由。若未敘述理由者，應於上訴期間屆滿後20日內
向本院補提理由書狀(均須按他造當事人之人數附繕本)。
                            書記官  翁靜儀
中　　華　　民　　國　　110 　年　　11　　月　　15　　日
附錄本案論罪科刑法條全文
刑法第276條
因過失致人於死者，處五年以下有期徒刑、拘役或五十萬元以下
罰金。